【裁判字號】    97,交聲,1133
【裁判日期】    970704
【裁判案由】    聲明異議
【裁判全文】
臺灣高雄地方法院交通事件裁定        97年度交聲字第1133號
原處分機關  高雄市政府交通局
異  議  人  甲○○
即受處分人
上列受處分人因聲明異議案件，對於高雄市交通事件裁決所97年
5 月29日所為之處分（原處分：高市交裁字第裁32-VP0000000號
），聲明異議，本院裁定如下：
    主  文
異議駁回。
    理  由
一、原處分意旨略以：異議人即受處分人甲○○所有之車牌號碼
    KY-9442 號自用小客車，於民國96年10月22日14時29分，在
    屏東縣189 線大溪路口南下處，有「不遵守道路交通標線之
    指示」之違規，經當場採證照相，故以逕行舉發方式製作屏
    東縣警察局屏警交字第VP0000000 號舉發違反道路交通管理
    事件通知單，舉發上開違規，嗣於97年4 月30日，經異議人
    繳納罰鍰新臺幣（下同）1800元完畢，並由高雄市交通事件
    裁決所於97年5 月29日作成高市交裁字第裁32-VP0000000號
    裁決書等語。
二、聲明異議意旨略以：異議人之戶籍地設在高雄市鼓山區○○
    ○路1991巷25號7 樓之2 ，但實際居住在高雄縣大社鄉○○
    路62巷113 之2 ，舉發機關竟將逕行舉發通知單送達戶籍地
    ，而非送達實際居住處，而上開送達又因查無此人而無法送
    達，改以公示送達，送達程序顯有違誤。況且原處分機關竟
    以該不合法之送達，使異議人所應繳納之罰鍰，由900 元加
    倍至1800元，異議人雖已於97年4 月30日繳納完畢，惟原處
    分機關之裁決顯然已引起民怨，原處分既有上開違法之處，
    自應予撤銷。
三、按逕行舉發者，應按已查明之資料填註車牌號碼、車輛種類
    、車主姓名或地址，並於通知單上方空白處加註逕行舉發之
    文字後，由舉發機關送達被通知人，違反道路交通管理事件
    統一裁罰基準及處理細則第11條第1 項第4 款訂有明文。次
    按處理違反道路交通管理處罰條例之事件，有關文書送達之
    程序，依行政程序法之規定，違反道路交通管理事件統一裁
    罰基準及處理細則第5 條訂有明文。次按當事人變更其送達
    之處所而不向行政機關陳明，致有應為送達之處所不明者，
    行政機關得依職權命為公示送達，行政程序法第78條第3 項
    復規定甚詳。至送達，不能依前2 條規定（行政程序法第72
    條之普通送達、第73條之補充送達及留置送達）為之者，得
    將文書寄存送達地之地方自治或警察機關，並作送達通知書
    兩份，一份黏貼於應受送達人住居所、事務所、營業所或其
    就業處所門首，另一份交由鄰居轉交或置於該送達處所信箱
    或其他適當位置，以為送達；前項情形，由郵政機關為送達
    者，得將文書寄存於送達地之郵政機關；行政程序法第74條
    第1 項、第2 項雖定有明文；然行政機關為寄存送達之前提
    ，必為應受送達人仍係居住於應受送達處所，且無法依照上
    開普通、補充及留置等送達方式送達者，始能予以寄存送達
    ，假若應受送達人之住所已非在該原先之應受送達處所，而
    應受送達人亦未向該管行政機關陳報變更後之應受送達處所
    ，則於此情形下，行政機關應係依照前述公示送達之相關規
    定以為送達，而不能逕以寄存送達之方式為之。又按違反道
    路交通管理事件行為人，未依規定自動繳納罰鍰，或未依規
    定到案聽候裁決，處罰機關應依基準表於通知單送達且逾越
    應到案期限60日之3 個月內，逕行裁決之，違反道路交通管
    理事件統一裁罰基準及處理細則第44條第1 項規定訂有明文
    。不遵守道路交通號誌、標線、號誌之指示，逾越應到案期
    限60日以上，繳納罰鍰或逕行裁決處罰者，處罰鍰新臺幣18
    00元，違反道路交通管理事件統一裁罰基準表，亦有明文。
四、經查：異議人所有之車牌號碼KY-9442 號自用小客車，於舉
    發時地有「不遵守道路交通標線之指示」之違規，經照相採
    證，有採證照片2 張在卷可稽，應堪認定。上開交通違規，
    並由屏東縣警察局員警，製作屏東縣警察局屏警交字第VP00
    00000 號舉發違反道路交通管理事件通知單舉發，並依異議
    人當時車籍地（亦為其戶籍地）「高雄市鼓山區○○○路19
    91巷25號7 樓之2 」郵務送達，因查無此人而無法送達，從
    而改以公告公示送達，有個人基本資料查詢結果、舉發違反
    道路交通事件通知單公示送達移送清冊在卷可稽。而依個人
    基本資料查詢結果所示，異議人所有之車牌號碼KY-9442 號
    自用小客車之違規、送達當時，異議人之戶籍地亦為上開車
    籍地，此亦為異議人所不爭執。由上事證，足認異議人應受
    送達之處所不明，舉發機關自得依前開規定，對異議人為公
    示送達。是本件之公示送達程序，依前揭說明並無不合法之
    處。次查：依本件逕行舉發違規通知單所載之應到案日期為
    96年12月19日，而異議人於97年4 月30日始繳納罰鍰完畢，
    其繳納罰鍰之時間，已逾越應到案期限60日以上，從而依前
    揭規定，處罰鍰1800元，亦無違法之處。
五、綜上所述，異議人所有之車牌號碼KY-9442 號自用小客車確
    有前開「不遵守道路交通標線之指示」之違規事實，原處分
    機關據以裁處異議人1800元之罰鍰，依法並無不當，異議人
    所為異議為無理由，應予駁回。
六、據上論斷，應依道路交通案件處理法第19條，裁定如主文。
中    華    民    國    97    年    7     月    4    日
                      交通法庭    法  官  顏銀秋
上正本證明與原本無誤。
如不服本裁定應於送達後5日內向本院提出抗告狀。
中    華    民    國    97    年    7     月    4    日
                                  書記官  董明惠


司法院資訊處製作；財團法人民間司法改革基金會備份。
